臺灣高雄地方法院刑事裁定　　　　　　 110年度聲字第2309號
聲明異議人
即　受刑人　陳朝嘉


上列聲明異議人即受刑人因公共危險案件，對臺灣高雄地方檢察
署檢察官執行之指揮（110 年度執更字第2074號）聲明異議，本
院裁定如下：
    主  文
聲明異議駁回。
    理  由
一、聲明異議意旨略以：聲明異議人即受刑人陳朝嘉（下稱受刑
    人）因犯酒後不能安全駕駛罪，經執行檢察官以110 年度執
    更字第2074號執行命令不准易科罰金，惟受刑人並未肇事造
    成他人生命、身體及財產上損害，對社會危害非大，經此教
    訓已不敢再犯，尚未達到「難收矯正之效」及「難以維持法
    秩序」之程度。又受刑人上有高堂，下有妻小，均仰賴受刑
    人之收入及照顧，且受刑人患有焦慮、憂鬱症及胃食道逆流
    等病症，實不宜入監服刑，檢察官不准受刑人易科罰金，顯
    有違法不當，請求撤銷原執行命令等語。
二、按受刑人或其法定代理人或配偶，以檢察官執行之指揮為不
    當者，得向諭知該裁判之法院聲明異議；法院應就疑義或異
    議之聲明裁定之，刑事訴訟法第484 條、第486 條分別定有
    明文。次按，犯最重本刑為5 年以下有期徒刑之罪，而受6
    月以下有期徒刑或拘役之宣告者，得以新臺幣1 千元、2 千
    元或3 千元折算1 日，易科罰金。但確因不執行所宣告之刑
    ，難收矯正之效或難以維持法秩序者，不在此限，刑法第41
    條第1 項定有明文。而依其立法理由說明，個別受刑人如有
    不宜易科罰金之情形，在刑事執行程序中，檢察官得依該項
    但書規定，審酌受刑人是否具有「確因不執行所宣告之刑，
    難收矯正之效，或難以維持法秩序」之事由，決定是否准予
    受刑人易科罰金。因此，有期徒刑或拘役得易科罰金之案件
    ，法院所諭知者，僅係易科罰金時之折算標準而已，至於是
    否准予易科罰金，則賦予執行檢察官視個案具體情形，依前
    開法律規定而為裁量，亦即執行檢察官得考量受刑人之一切
    主、客觀條件，審酌其如不接受有期徒刑或拘役之執行，是
    否難達科刑之目的、收矯正之成效或維持法秩序等，以作為
    其裁量是否准予易科罰金之憑據，非謂受刑人受6 個月以下
    有期徒刑或拘役之宣告時，執行檢察官即必然應准予易科罰
    金。又上開法條所稱「難收矯正之效」及「難以維持法秩序
    」，均屬不確定法律概念，此乃立法者賦予執行者能依具體
    個案，考量犯罪所造成法秩序等公益之危害大小、藉施以自
    由刑而避免受刑人再犯之效果高低等因素，據以審酌得否准
    予易科罰金，亦即執行者所為關於自由刑一般預防（維持法
    秩序）與特別預防（有效矯治受刑人使其回歸社會）目的之
    衡平裁量，非謂僅因受刑人個人家庭、生活處遇值得同情即
    應准許易科罰金；且法律既賦予執行檢察官此項裁量權，是
    法院當僅於發生違法裁量、有裁量瑕疵或逾越法律授權、專
    斷等情時，始有介入審查之必要，若執行檢察官之裁量並無
    上述情形，自難遽指為違法（最高法院98年度台抗字第102
    號、100年度台抗字第646號、102年度台抗字第849號裁定意
    旨參照）。
三、經查：
  ㈠受刑人因犯酒後不能安全駕駛罪，經本院以110 年度交簡字
    第498 號判處有期徒刑5 月，如易科罰金，以1 千元折算1
    日確定，本罪再與其先前所犯而業已執行完畢之他罪（本院
    110 年度交簡字第60號，判處有期徒刑3 月，併科罰金5 千
    元），由本院以110 年度聲字第1705號就宣告多數有期徒刑
    部分合併定應執行有期徒刑7 月（應扣除已執畢之有期徒刑
    3 月），如易科罰金，以1 千元折算1 日確定。嗣檢察官依
    前開確定裁定指揮執行，認受刑人「2 年內3 犯，本次酒測
    值超過0.55mg/L，足認心有僥倖，守法意識薄弱，對交通安
    全有重大危害，非入監執行難收矯正之效」，不准易科罰金
    等情，除有各該刑事判決、裁定及臺灣高等法院被告前案紀
    錄表在卷可稽，並經本院職權調閱高雄地檢署110 年度執更
    字第2074號案卷核認屬實，此部分事實首堪認定。
  ㈡本院審酌受刑人歷年來之酒後駕車犯罪紀錄：①先於108 年
    8 月1 日初犯，吐氣酒精濃度達0.72mg/L，經檢察官以108
    年度速偵字第3012號為緩起訴處分，緩起訴期間1 年並應向
    公庫支付7 萬元、②再於109 年12月20日二犯，吐氣酒精濃
    度達0.4mg/L ，經本院110 年度交簡字第60號判處有期徒刑
    3 月及併科罰金5 千元、③復於110 年1 月28日三犯（即本
    案），吐氣酒精濃度達0.56mg/L，經本院110 年度交簡字第
    498 號判處有期徒刑5 月等情，有各該緩起訴處分書、刑事
    判決及前揭前案紀錄表可查，可知受刑人於不到2 年間，已
    有包含本案在內之3 次酒後駕車犯行，且本案係於其二犯後
    僅短短月餘旋即再犯，酒測值更高於前次所犯，除致生危害
    於不特定用路人之生命身體及財產安全，更徵受刑人視禁止
    酒駕之刑罰戒律如無物，僅財產刑之處罰顯未能生嚇阻效果
    ，始再三觸犯法律，堪認易科罰金之處遇手段已無從預防受
    刑人再犯。是檢察官依受刑人之前案紀錄、再犯之高度危險
    性及對公益之危害性等因素，審酌個案情形，認易科罰金已
    難收矯正之效，有刑法第41條第1 項但書所定之事由，不准
    受刑人易科罰金，應屬行使法律賦予指揮刑事案件執行之裁
    量權，並無逾越法律授權或審認與裁量要件無合理關連之事
    實等情事，難認有何執行指揮不當之處。
  ㈢至受刑人雖以家庭生活狀況為由據為異議，惟犯罪人之處罰
    ，其法律制裁效果之審酌衡量應優先於受刑人個人家庭經濟
    因素之考量，是受刑人有無「因家庭經濟之關係，執行顯有
    困難」之情形，本不影響執行檢察官上開指揮執行之認定，
    尚不得以此而認檢察官本件執行指揮之命令有所不當。
四、綜上所述，本件執行檢察官於指揮執行時已充分審查相關因
    素而認受刑人應入監執行，方能收刑罰矯正之效及維持法秩
    序之功能，故不准許受刑人易科罰金，此執行命令經核未有
    何逾越法律授權或濫用權力之情事，聲明異議意旨以前詞指
    摘執行檢察官否准本件易刑處分之指揮不當，均非可採。從
    而，本件聲明異議並無理由，應予駁回。
五、依刑事訴訟法第486條，裁定如主文。
中    華    民    國   110    年    11    月    11    日
                  刑事第七庭    法  官  陳力揚
以上正本證明與原本無異。
如不服本裁定，應於送達後5日內，向本院提出抗告狀。
因疫情而遲誤不變期間，得向法院聲請回復原狀。
中    華    民    國   110    年    11    月    11    日
                                書記官  許弘杰